【裁判字號】    90,訴,788
【裁判日期】    900710
【裁判案由】    殺人未遂
【裁判全文】
臺灣高雄地方法院刑事判決                            九十年度訴字第七八八號
    公  訴  人  臺灣高雄地方法院檢察署檢察官
    被      告  乙○○
右列被告因殺人未遂案件，經檢察官提起公訴（九十年度偵字第四八八七號），本院
判決如左：
    主  文
乙○○無罪。
    理  由
一、公訴意旨略以：被告乙○○曾於民國八十年五月間，因毒品案件，經法院判處有
    期徒刑三年四月，於八十七年一月二十一日執行完畢。乙○○自八十八年十二月
    起，開始與告訴人甲○○認識交往，嗣因甲○○懷孕，乃於八十九年十一月間起
    ，住進乙○○位於高雄縣大寮鄉○○村○○路七十一號住處，二人具有家庭暴力
    防治法第三條第二款之家庭成員關係。乙○○因有嗜賭習性，致經濟出現困難，
    甲○○因此經常與之發生爭吵。二人於九十年一月十九日上午，乙○○上班前，
    又發生爭吵，乙○○竟基於教唆自殺犯意，持俗稱「年年春」之農藥一瓶，要甲
    ○○喝下一碗，並揚言下班後回來，不想再看到甲○○，致甲○○想不開而喝下
    半碗農藥，之後甲○○即打電話給乙○○，告知服毒情事，乙○○乃囑朋友將甲
    ○○受醫急救，致未釀成不幸，然甲○○因此受有農藥中毒併咽喉灼傷、胃灼傷
    、妊娠十九週五天中止妊娠等傷害，因認被告乙○○涉犯刑法第二百七十五條第
    一項、第二項之教唆自殺未遂罪嫌云云。
二、本件公訴人認被告乙○○涉犯上開教唆他人使之自殺未遂罪，無非是以被害人甲
    ○○之指陳及診斷書二紙附卷可稽，且苟如被告所言，則被害人已無處容身而住
    居於被告住處，豈有不感激，反而誣陷被告之理？認被告所辯無法採信，為其主
    要論據。
三、按犯罪事實應依證據認定之，無證據不得推定其犯罪事實；不能證明被告犯罪者
    ，應諭知無罪之判決，刑事訴訟法第一百五十四條、第三百零一條第一項分別定
    有明文。次按以被害人之陳述為認定犯罪之依據時，必其陳述並無瑕疵，且就其
    他方面調查，又與事實相符，始能認有證據能力；又認定犯罪事實應依證據，為
    刑事訴訟法所明定，故被告否認犯罪事實所持之辯稱，縱屬不能成立，仍非有積
    極證據足以證明其犯罪行為，不能遽為有罪之認定（最高法院六十一年台上字第
    三○九九號、三十年上字第一八三一號判例參照）。
四、訊之被告乙○○雖坦認有於右揭時地與甲○○同居、甲○○已懷孕、有於九十年
    一月十九日上午上班前，與甲○○發生爭吵，及甲○○於當日喝下農藥送醫急救
    ，未生死亡結果等事實，惟堅決否認有教唆自殺犯行，辯稱：伊自九十年一月十
    八日晚間即因房事問題與甲○○發生爭吵，甲○○不讓伊睡覺，並用手抓傷伊手
    ，伊一氣之下，打她肩膀一下，叫她不要任性、要體諒伊早上要上班後就睡了，
    翌日上午伊約於六點多去岡山上班，甲○○就打電話說要自殺，伊要她不要胡思
    亂想，但仍不放心，再打電話回家，甲○○就說她已喝下農藥、在吐血，伊怕有
    意外，只好先聯絡守望相助的隊員朋友羅志郎到伊家探視甲○○狀況，並打電話
    給一一九，伊如有意讓甲○○自殺，不必再請人救她，又伊家是務農家庭，有農
    藥是很正常的，甲○○可自行拿取等語。經查：被告乙○○與告訴人甲○○二人
    雖對於其二人於九十年一月十九日上午發生爭吵之原因所述不同，但對其二人係
    自八十八年十二月間開始認識交往，甲○○於八十九年九月間懷孕後，自同年十
    一月間起，住進被告上開住處，而二人於九十年一月十九日上午因故爭吵，被告
    前往岡山上班後，告訴人即飲農藥自殺，並打電話告知被告，被告乃先電囑住處
    附近守望相助隊友人羅志郎前往探視，經羅志郎到達被告上開住處後，發現告訴
    人確有喝農藥情事，又招呼王顯璋前來，共同將告訴人送醫急救，而未生死亡結
    果，惟告訴人仍因此受有農藥中毒併咽喉灼傷、胃灼傷、心律不整等傷害等情，
    則分別供承、陳述甚明（見警卷第四頁反面、第六頁反面、偵查卷第十一頁、本
    院九十年五月八日審判筆錄），且經證人羅志郎、王顯璋於本院審理時到庭結證
    屬實（見本院九十年五月十七日審判筆錄），並有大東醫院九十年二月十日甲字
    第○○二○○七號診斷證明書及該院九十年五月二十一日（90）大東醫政字第三
    八六號函各一件附卷可稽。惟此固足證告訴人確有於九十年一月十九日上午有喝
    農藥自殺之情，然苟被告有教唆告訴人自殺之意圖，自無於知悉告訴人可能喝農
    藥自殺後，為爭取時效，仍先打電話請友人羅志郎前往探視之理，再參諸告訴人
    所陳：「在我喝下農藥出院之後，我還有去被告家，我住院時被告也有來看我，
    是因為被告告訴我母親小孩不是他的，要做ＤＮＡ證明，我母親很生氣，我母親
    是在我住大東醫院時看到我臉上受傷，詢問我當時情形，很生氣才一氣之下告他
    的」等語（見本院九十年五月八日審判筆錄），如被告有使告訴人自殺之意，告
    訴人亦不可能於出院後，仍與被告在一起，又依告訴人前開所述，足知告訴人之
    所以提出本件告訴，是因其母氣憤被告否認告訴人所懷胎兒係其子女之故，則告
    訴人因其母之氣憤，對被告指述有無設詞誇大，即非無疑，公訴人遽以苟如被告
    所言，告訴人係遭其母驅出家門，而由被告收容，則告訴人必心存感激，而無誣
    陷被告之理，認被告所辯不足採信云云，尚嫌速斷。又縱被告於右揭時地上班前
    ，曾因一時氣憤，而口出刺激性言語，亦尚難認其即有令告訴人自殺之意。既難
    證明被告有教唆告訴人自殺之故意，殊難僅憑告訴人之指述及其嗣後喝農藥自殺
    未遂之結果，遽謂被告有教唆被害人自殺未遂之犯行，此外，復查無其他積極證
    據，足資證明被告確有本件之殺人未遂犯行，自屬不能證明犯罪，應為無罪之諭
    知。據上論斷，應依刑事訴訟法第三百零一條第一項，判決如主文。
中      華      民      國      九十      年    七      月      十      日
                                  臺灣高雄地方法院刑事庭
                                      法  官  李麗珠
右正本證明與原本無異。
如不服本判決，應於判決送達後十日內，向本院提出上訴狀。
                                      書記官    陳掌珠
中      華      民      國      九十      年    七      月      十一    日


司法院資訊處製作；財團法人民間司法改革基金會備份。
